最高法院刑事判決　　　　　　　　　　　　　　　八十八年度台上字第二三八○號
　　上　訴　人　甲○○
右上訴人因走私案件，不服台灣高等法院中華民國八十八年三月四日第二審更審判決
（八十七年度上更(二)字第二六九號，起訴案號：台灣板橋地方法院檢察署八十三年度
偵字第一三八九九號），提起上訴，本院判決如左：
    主  文
原判決撤銷，發回台灣高等法院。
    理  由
本件原判決認定上訴人甲○○係台北市○○○路○段十五號八樓之八煜晟企業有限公
司（Stonehome Enterprise Co., Ltd)（下稱煜晟公司）之負責人，為走私未稅洋煙
販賣牟利，與黃金營（另案判刑送台灣台中監獄執行）共同謀議，於民國（下同）八
十年六月一日，由黃金營提供其所經營設於彰化縣花壇鄉○○村○○路六十七號文郁
興業有限公司（Win Yuir industirial Co., Ltd)（下稱文郁公司）之公司執照及印
鑑卡等資料，交由上訴人據以辦理進口事宜。同年月九日，上訴人即以文郁公司及煜
晟公司之名義，申報自日本進口塑膠粒及化學品，委由不知情之吉洋船務代理股份有
限公司信春輪載運櫃號ＷＨＬＵ0000000、0000000、0000000
、ＧＳＴＵ0000000號（以上四只貨櫃係由文郁公司為收貨人）及ＩＴＬＵ0
000000、ＴＰＨＵ0000000號（以上二只貨櫃以煜晟公司為收貨人）共
六只貨櫃，由基隆港入境，實則於貨櫃中夾藏日本製ＭＩＬＤ  ＳＥＶＥＮ牌洋菸共
一千九百三十五箱（起訴書另載之六百六十六箱係重複計算，應予扣除），共計完稅
價格為新台幣（下同）七百四十二萬六千一百二十九元（起訴書誤載為九百九十八萬
二千一百元），已逾公告數額，企圖矇混過關，嗣於八十年六月九日上午十時許，在
基隆港西十七號碼頭第三貨櫃中心為財政部基隆關稅局關員據報會同公賣局基隆分局
當場查獲，並扣得上述未稅洋煙等情。因而維持第一審依牽連犯關係，論處上訴人共
同私運管制物品進口逾公告數額罪刑之判決，駁回上訴人在原審之上訴，固非無見。
惟查：(一)、共同被告所為不利於己之陳述，固得採為其他共同被告犯罪之證據，但此
項不利之陳述，須無瑕疵可指，且就其他方面調查又與事實相符者，始得採為犯罪事
實之認定，若不為調查，而專憑此項供述即為其他共同被告犯罪事實之認定，顯與刑
事訴訟法第一百五十六條第二項之規定有違。上訴人既始終否認有何犯行，辯稱伊不
認識共同被告黃金營，並未參予走私等語，而原審認定上訴人有參與走私本件未稅洋
煙之行為，亦無非係以共犯黃金營於獲案之初在警局初訊時即明確供承將文郁公司之
公司執照及印鑑卡等資料交予上訴人辦理進口事宜，並當場指認口卡無訛，嗣於警複
訊時亦供稱伊與上訴人已認識四、五個月，他的公司在台北忠孝東路，是上訴人將文
郁公司之公司執照及印鑑卡等資料影印後帶走等語為依據。然黃金營在台中分監執行
時，經檢察官提訊供稱：「……是謝慶義拿我的身分證及印章說要辦事情，我就交
給他，他後來用我的名義開公司」、「（你以前在警訊中為何說是甲○○拿的）我是
說謝慶義拿的，再轉給甲○○，公司是他們二人開的，後來我聽朋友說謝慶義把我的
身分證轉交給甲○○，我才知道。」「……是謝慶義於八十年間去我家拿我的身分證
，我就給他，不知道他要做什麼」、「（你有無見過甲○○）我沒有見過他，我不認
識他，是聽別人說我被利用，被甲○○拿我的身分證去走私……」、「（卷附相片之
人是甲○○－提示）我沒見過這個人」等語（見板橋地檢署八十三年度偵字第一三八
九九號卷第十八至十九頁），與警訊之供述已不相符合，且於第一審調查時，當庭指
上訴人非當時與謝慶義至其家之人，伊不認識上訴人等語（見一審卷第一三七頁反面
），是黃金營於警訊之不利於上訴人之供述，非無瑕疵可指，原審未調查上訴人是否
確有向黃金營取得文郁公司之公司執照及印鑑卡等資料辦理進口事宜之其他證據，以
察黃金營於警訊之供述有無與事實相符，復未就黃金營先後不一供述，說明其取捨之
理由，而僅以黃金營於警訊未遭刑求，前後供述不一，均屬事後護上訴人之詞，為
黃金營於偵審中供述不足採之理由，其採證難謂適法，自屬可議。(二)、上訴人既始終
辯稱伊在煜晟公司係任送貨員，當初老闆拿伊身分證去辦勞保，事後未歸還云云，而
依卷附之煜晟企業有限公司董事、股東名單所載，除記載上訴人為董事外，尚列有股
東郭金瑞、翁武橋、李吉祥、劉盛全等人，另由該公司設立登記事項卡，亦載有簽證
會計師姓名及公司登記審核承辦員之姓名（見基隆地檢署八十年度偵字第二五九七號
偵查卷第八頁反面、第九頁），除劉盛全於第一審到庭否認與上訴人合夥開公司並供
稱不認識上訴人外（見一審卷第一○○頁），尚有其他股東及承辦煜晟公司設立登記
者可供傳證調查何人出面聲請設立登記及上訴人是否確係煜晟公司之負責人抑被冒名
等情，原審對於此項攸關上訴人有無以文郁公司及煜晟公司之名義走私洋菸之事實，
未深入調查，遽行判決，自不足以昭折服，而有未盡調查能事之違誤。上訴意旨指摘
原判決不當，非無理由，應認仍有發回更審之原因。
據上論結，應依刑事訴訟法第三百九十七條、第四百零一條，判決如主文。
中      華      民      國    八十八    年      五      月     十三     日
                              最高法院刑事第十庭
                                  審判長法官  莊  登  照
                                        法官  洪  明  輝
                                        法官  蔡  清  遊
                                        法官  黃  一  鑫
                                        法官  林  秀  夫
      右正本證明與原本無異
                                              書  記  官
中      華      民      國    八十八    年      五      月     十九     日
